臺灣板橋地方法院民事判決　　　　　　 99年度重訴字第400號
原　　　告　廖淑真
被　　　告　吳麗華
上列當事人間請求所有權移轉登記等事件，本院於中華民國100
年1 月21日言詞辯論終結，判決如下：
    主      文
原告之訴及假執行之聲請均駁回。
訴訟費用由原告負擔。
    事實及理由
一、原告主張：兩造於民國99年7 月17日至台灣房屋板橋特區加
    盟店簽訂不動產買賣契約書，由原告向被告購買位於新北市
    板橋區○○○路○ 段4 巷12號4 樓房屋及其坐落之土地（即
    新北市○○區○○段3079建號建物及同段446 地號土地之應
    有部分，下稱系爭房地），買賣價款為新臺幣（下同）888
    萬元，簽約當時原告已付10萬元作為定金，然原告依約將90
    萬元全數存入中國信託商業銀行敦南分行之不動產價金履約
    保證專戶（下稱銀行履約保證專戶）後，被告卻拒絕履行買
    賣契約，經原告於99年8月30日以存證信函催告被告履行，
    被告竟置之不理，爰提起先位之訴，請求被告履行出賣人之
    所有權移轉登記義務。又原告如無法履行，則依買賣契約書
    第11條第3項之約定，原告提起備位之訴，請求被告給付已
    付價金90萬元同額之違約金等語。併為聲明：(一)先位聲明：
    被告應將系爭房地所有權移轉登記予原告；並願供擔保請准
    宣告假執行。(二)備位聲明：被告應給付原告90萬元及自99
    年8月13日起至清償日止，按年息百分之5計算之利息；並願
    供擔保請准宣告假執行。
二、被告則以：依照不動產買賣契約書第15條之約定，原告需要
    貸款770 萬元，且須在99年8 月5 日前核准並對保完成，否
    則買賣約無效，但原告並未在8 月5 日前經銀行核准貸款及
    對保，本件買賣契約已為無效，被告並無移轉系爭房地所有
    權予原告或給付違約金之義務等語，資為抗辯。併為答辯聲
    明：原告之訴及其假執行聲請駁回；如受不利之判決，願供
    擔保請准宣告免為假執行。
三、本件兩造於99年7 月17日經由台灣房屋板橋特區加盟店之仲
    介，由原告向被告購買系爭房地，買賣價款為888 萬元之事
    實，有不動產買賣契約書影本，變更總價及期款協議書等件
    影本在卷可稽，並為兩造所不爭執，自為真實。
四、原告主張其已依約將簽約金90萬元全數存入銀行履約保證專
    戶後，被告竟拒絕履行出賣人之所有權移轉登記義務，其得
    依約請求被告移轉系爭房地之所有權或請求被告給付已付價
    金同額之違約金等語，則為被告所否認，並以前開情詞置辯
    。經查：
  (一)上開不動產買賣契約書第15條「其他約定事項」約定：「雙
    方同意買方貸款需貸至新台幣柒佰柒拾萬元，否則合約無效
    ，買方已支付價款無息返還，但需於99.8.5前核准，並對保
    完成。」等語（見本院卷第15頁），可見本件買賣契約附有
    原告於99年8 月5 日前經銀行核准貸款770 萬元並對保完成
    之解除條件，而原告對其未於99年8 月5 日前經銀行核准貸
    款770 萬元並對保完成亦未否認，則被告抗辯系爭房地之買
    賣契約已經無效，並非無稽。
  (二)原告聲請訊問之證人即台灣房屋板橋特區加盟店職員李容瑋
    雖到庭證稱：「本件買賣契約簽訂當時我是擔任襄理。本件
    買賣契約，我有參與雙方簽約的過程。（問：契約書第15條
    其他約定事項是不是附有必須在99年8 月5 日前核准貸款並
    對保完成的條件？）是的。（問：在99年8 月5 日前是否已
    經核准貸款且對保完成？）已經核准貸款，但對保還沒有完
    成。在99年8 月4 日的下午6 點31分我有打被告的手機，號
    碼是0000000000，當時是被告本人接聽的，我告訴他買方即
    原告的貸款對保來不及在99年8 月5 日前完成，經過我與他
    溝通之後，被告在電話中答應我給原告延後兩個禮拜完成對
    保的時間，我就和被告說後續有什麼進度再向他報告，然後
    這通電話就結束了。後來在99年8 月12日下午8 點40分我打
    同一隻電話給被告，跟他說原告的貸款對保已經完成，且已
    經將80萬元匯入價金履約保證專戶，但這時候被告說他已經
    不想賣了，不然就是買方即原告要再加價，我就跟被告說，
    你已經答應買方了，且買方已經完成對保及款項都匯入了，
    你應該要配合代書的作業來完成這個買賣契約，但他還是堅
    持他不賣，另外他還是反反覆覆說他要加價才要賣。」等語
    ，並當庭提出大眾電信及臺灣固網通話紀錄各1 份為證（見
    本院卷第50頁、第53至59頁），惟證人李容瑋所證其曾於99
    年8 月4 日與被告溝通將本件原告貸款完成對保之時間延長
    2 週一節，為被告所否認，且其所提出之大眾電信及臺灣固
    網通話紀錄，充其量僅能證明證人李容瑋曾先後於99年8 月
    4 日的下午6 點31分及8 月12日下午8 點40分與打電話給被
    告，並不能證明其所證上開內容為事實，再者，經本院訊問
    證人李容瑋「既然有變更契約書第15條的內容，為何沒有另
    外簽訂書面證據？」時，證稱：「因為當下再與被告溝通時
    ，我想被告已經答應買方的要求把時間延長了，我們是秉持
    著誠信的原則，沒想到被告會反悔。」然再經本院訊問「一
    般不動產仲介有契約變動狀況都如何處理？」時，其竟證稱
    ：「一般我們平常標準的作業流程，如果有變更契約內容，
    我們會協調寫協議書。」等語（見本院卷第51頁），顯見證
    人李容瑋所證情節亦與其一般處理流程相左，是要難以其證
    言及所提上開證據作為原告有利之證據。
五、綜上所述，原告並未依買賣契約書第15條之約定，於99年8
    月5 日前經銀行核准貸款770 萬元並對保完成，系爭房地之
    買賣契約已因解除條件之成就而失其效力，應無疑義。從而
    ，原告依買賣之法律關係，先位請求被告應將系爭房地所有
    權移轉登記，備位請求被告應給付90萬元及自99年8 月13日
    起至清償日止，按年息百分之5 計算之利息，均為無理由，
    應予駁回。其假執行之聲請亦失所附麗，應併予駁回。
六、結論：本件原告之訴為無理由，依民事訴訟法第78條，判決
    如主文。
中    華    民    國    100    年    2    月    11    日
                  民事第一庭    法  官  高文淵
上列正本係照原本作成
如對本判決上訴，須於判決送達後20日內向本院提出上訴狀
中    華    民    國    100    年    2    月    11    日
                                書記官  黃瀅螢